最高法院刑事判決　　　　　　　　　　　　　　　九十三年度台上字第一三二七號
　　上　訴　人　甲○○
　　　　　　　　　　　　（另案在台灣台中監獄執行）
右上訴人因違反槍砲彈藥刀械管制條例案件，不服台灣高等法院花蓮分院中華民國九
十二年十二月十八日第二審更審判決（九十二年度上更(一)字第四三號，起訴案號：台
灣台東地方法院檢察署八十八年度偵字第一八八三號），提起上訴，本院判決如左：
    主  文
原判決撤銷，發回台灣高等法院花蓮分院。
    理  由
本件原判決認定上訴人甲○○曾因竊盜及違反麻醉藥品管理條例案，經台灣新竹地方
法院、台灣台中地方法院分別判處有期徒刑十月及三月，嗣經定應執行刑為有期徒刑
一年，於民國八十七年七月二十一日執行完畢。復於八十八年六月二十日，在台北縣
蘆洲鄉購買不具殺傷力之仿ＷＡＬＴＨＥＲ廠半自動手槍製造之玩具手槍二支（槍枝
管制編號分別為：0000000000、0000000000號）、仿ＢＥＲＥ
ＴＴＡ廠半自動手槍製造之玩具手槍一支（槍枝管制編號為：0000000000
號）及玩具槍金屬彈殼二十顆，竟未經許可，在其苗栗縣卓蘭鎮上新里九鄰上新一一
三號住處，將所購買之前述仿ＷＡＬＴＨＥＲ廠半自動手槍製造之玩具手槍一支（槍
枝管制編號：0000000000號）改換另行車造之金屬槍管、將仿ＢＥＲＥＴ
ＴＡ廠半自動手槍製造之玩具手槍一支（槍枝管制編號：0000000000號）
槍管內阻鐵貫通（惟槍管仍屬塑膠材質，經鑑驗後，因塑膠槍管無法承受膛壓而破裂
毀損），致使成為具有殺傷力之改造槍枝，並將前述玩具槍金屬彈殼分別加裝直徑約
七‧八ＭＭ、六‧八ＭＭ金屬彈頭、底火帽等，致使其中十五顆成為具殺傷力之子彈
，嗣於八十八年七月五日上午十時三十分許，上訴人因另案感訓處分，員警到其住所
執行拘提時，在其房間踢及置於桌下之藍色背包感覺有異，進一步追問，上訴人即於
有偵查犯罪之公務員發覺前，主動供出其持有上述改造之玩具手槍二支（槍枝管制編
號：0000000000、0000000000號）、具殺傷力之子彈十五顆（
嗣經採樣鑑驗試射十二顆已滅失），並接受裁判等情。因而撤銷第一審判決，改判論
處上訴人未經許可，製造可發射子彈具有殺傷力之槍枝罪刑（累犯），固非無見。
惟查(一)、刑法第六十二條規定，對於未發覺之罪自首而受裁判者，減輕其刑。但有特
別規定者，依其規定。又槍砲彈藥刀械管制條例第十八條第一項前段規定，犯本條例
之罪自首，並報繳其持有之全部槍砲、彈藥、刀械者，減輕或免除其刑。此為刑法第
六十二條但書之特別規定，自應優先適用。原判決事實欄記載上訴人於有偵查犯罪職
權之公務員發覺其未經許可製造本件之槍彈前，因員警到其住所執行另案感訓處分之
拘提，在其房間踢及置於桌下之藍色背包，感覺有異而進一步追問，主動供出其持有
扣案之槍彈等情。並於理由內引述執行拘提之員警劉皇璽供稱：當日係持拘票前往執
行感訓拘提，因發現前開背包不尋常，踢後感到係重物，即追問是否為槍械，上訴人
便主動告知確為槍械後，因而起出等情，員警未在其房間內進一步搜索。如果無訛，
則上訴人於有偵查犯罪職權之機關或人員發覺其有製造持有扣案之槍彈前，主動告知
其有本件之犯行，在員警未搜索之情形下，當場由警員查扣全部之槍彈，參酌槍砲彈
藥刀械管制條例第十八條第一項後段「其已移轉持有而據實供述全部槍砲彈藥刀械之
來源或去向，因而查獲者，亦同。」之規定，能否謂其非自首，並報繳其持有之全部
槍砲、彈藥，而適用該條第一項前段減輕或免除其刑。原判決對此未詳予審酌，遽依
刑法第六十二條前段減輕其刑，自有可議。(二)、訊問被告，除有急迫情況經記明筆錄
者外，應全程連續錄音；必要時，並應全程錄影。又筆錄內所載之被告陳述與錄音或
錄影之內容不符者，除有急迫情況且經記明筆錄而未錄音、錄影之情形外，其不符之
部分，不得作為證據。刑事訴訟法第一百條之一第一項、第二項定有明文。上開規定
，依同法第一百條之二於司法警察官或司法警察詢問犯罪嫌疑人時，準用之。故審理
事實之法院，遇有被告抗辯其未有如訊問筆錄所載之陳述時，應先調取該訊問過程之
錄音或錄影帶，加以勘驗，以判斷該筆錄所載被告之陳述得否作為證據。上訴人於原
審曾具狀陳稱：製作筆錄過程中，警方未依規定錄影或錄音，筆錄內容也依警方的滿
意度製作，待筆錄完成後，……員警依剛剛製作完成的筆錄問一句，被告也依筆錄內
容回答，而完成錄音過程，從其錄音過程只有短短幾分鐘可知等語，並聲請調取警訊
錄音帶勘驗。於準備程序復再陳稱：警訊筆錄並非連續訊問製作，警訊筆錄的證據能
力有問題等語（原審法院上更(一)卷第八十九、九十六頁）。原審未調取警訊錄音帶勘
驗，復未說明其理由，仍採警訊筆錄為斷罪之資料，尚有未洽。上訴意旨指摘原判決
不當，非無理由，應認仍有撤銷發回更審之原因。
據上論結，應依刑事訴訟法第三百九十七條、第四百零一條，判決如主文。
中　　　華　　　民　　　國　　九十三　　年　　　三　　　月　　 十八 　　日
                              最高法院刑事第三庭
                                  審判長法官  董　明　霈
                                        法官  林　茂　雄
                                        法官  張　祺　祥
                                        法官  洪　文　章
                                        法官  吳　三　龍
      右正本證明與原本無異
                                              書  記  官
中　　　華　　　民　　　國　　九十三　　年　　　三　　　月　　二十三　　日
                                                                       ：
